臺灣高雄地方法院民事判決　　　　　　　99年度訴字第2013號
原　　　告　郭河義　
訴訟代理人　焦文城律師
　　　　　　施秉慧律師
被　　　告　陳坤明　
上列當事人間因妨害婚姻案件（99年度審簡字第1743號），原告
提起刑事附帶民事訴訟請求侵權行為損害賠償（99年度審簡附民
字第230 號），經刑事庭裁定移送審理，本院民國100 年1 月25
日言詞辯論終結，判決如下：
    主      文
被告應給付原告新台幣伍拾萬元，及自民國九十九年八月十八日
起至清償日止，按周年利率百分之五計算之利息。
原告其餘之訴駁回。
訴訟費用由被告負擔十分之一，餘由原告負擔。
本判決第一項得假執行。
原告其餘假執行之聲請駁回。
    事實及理由
一、被告經合法通知，無正當理由未於最後言詞辯論期日到場，
    核無民事訴訟法第386 條所列各款情形，爰依原告之聲請，
    由其一造辯論而為判決。
二、原告主張：被告與原告之妻即訴外人趙慧萍因同為高鐵左營
    站排班計程車司機而認識，被告明知趙慧萍係有配偶之人，
    仍自民國98年9 月8 日起至同年11月12日止，在附表所示之
    高雄市楠梓區之御宿汽車旅館楠梓館等地與趙慧萍發生9 次
    相姦行為，被告之妨害婚姻犯行並經法院判處有期徒刑2 月
    確定在案。被告之上開行為侵害原告基於配偶關係之身分法
    益且情節重大，致原告精神上痛苦異常，爰依民法侵權行為
    之法律關係，請求被告賠償精神慰撫金新台幣（下同）450
    萬元等語。並聲明：被告應給付原告450 萬元，及自起訴狀
    繕本送達翌日起至清償日止，按年息百分之5 計算之利息；
    並願供擔保，請求宣告假執行。
三、被告未於辯論期日到庭，亦未提出任何書狀作任何聲明或陳
    述，在上刑事案件偵審中則自白有上開相姦行為。
四、兩造不爭執事項及爭點：
（一）不爭執事項：
  １、原告與趙慧萍為夫妻關係。
  ２、原告原對被告提起強制性交罪之告訴，惟經臺灣高雄地方
      法院檢察署檢察官偵查後，以該署99年度偵字第1092號認
      係相姦後，為不起訴處分確定，原告乃另對被告提起妨害
      婚姻之相姦告訴，而經檢察官對被告提起公訴後，業經本
      院以99年度審簡字第1743號判處被告有期徒刑2 月確定在
      案。有本院99年度審簡字第1743號刑事判決（卷第6 頁）
      及刑事卷影卷可稽。
（二）爭點：
      原告得請求被告賠償之金額應為若干？
五、原告得請求被告賠償之金額應為若干？
（一）按「因故意或過失，不法侵害他人之權利者，負損害賠償
      責任。故意以背於善良風俗之方法，加損害於他人者亦同
      。」；「「不法侵害他人之身體、健康、名譽、自由、信
      用、隱私、貞操，或不法侵害其他人格法益而情節重大者
      ，被害人雖非財產上之損害，亦得請求賠償相當之金額。
      」、「前二項規定，於不法侵害他人基於父、母、子、女
      或配偶關係之身分法益而情節重大者，準用之。」，民法
      第184 條第1 項及第195 條第1 項、第3 項定有明文。次
      按「民法第一百八十四條第一項前段規定，以權利之侵害
      為侵權行為要件之一，故有謂非侵害既存法律體系所明認
      之權利，不構成侵權行為。惟同法條後段規定，故意以背
      於善良風俗之方法加害於他人者，亦同。則侵權行為係指
      違法以及不當加損害於他人之行為而言，至於侵害係何權
      利，要非所問。而所謂違法以及不當，不僅限於侵害法律
      明定之權利，即違反保護個人法益之法規，或廣泛悖反規
      律社會生活之根本原理的公序良俗者，亦同。通姦之足以
      破壞夫妻間之共同生活而非法之所許，此從公序良俗之觀
      點可得斷言，不問所侵害係何權利，對於配偶之他方應構
      成共同侵權行為。婚姻係以夫妻之共同生活為其目的，配
      偶應互相協力保持其共同生活之圓滿安全及幸福，而夫妻
      互守誠實，係為確保其共同生活之圓滿安全及幸福之必要
      條件，故應解為配偶因婚姻契約而互負誠實之義務，配偶
      之一方行為不誠實，破壞共同生活之圓滿安全及幸福者，
      即為違反因婚姻契約之義務而侵害他方之權利。」，有最
      高法院55年台上字第2053號判例要旨可參。被告確有原告
      之妻有上開相姦行為，業見前述，其顯已不法侵害原告基
      於配偶關係之身分法益，且情節重大，揆諸前揭法條之規
      定，原告自得向被告請求給付精神慰撫金。
（二）次按，精神慰撫金金額之酌定，除被害人所受之傷害程度
      外，尚應審酌兩造之身份地位、學識經歷、財產狀況、痛
      苦程度等情節而定之。本件原告為海軍輪機學校畢業，以
      開計程車為業，名下無不動產；被告為國小畢業，以開計
      程車為業，名下無不動產等情，業經兩造於本院及刑事案
      件偵審中陳明在卷，並有本院調取之稅務電子閘財產所得
      調件明細表（卷第10頁以下）附卷可稽，本院審酌上開兩
      造之身份、經濟狀況、社會地位、及原告所受之痛苦及損
      害程度等一切情狀，認原告請求450 萬元之精神慰撫金，
      尚屬過高，而應以50萬元，始為合理適當，其此部份之請
      求，應予准許；至原告逾此數額之請求，應認過高，不應
      准許。
六、綜上所述，原告依侵權行為法律關係之上開請求，於得請求
    被告給付50萬元，及自起訴狀繕本送達翌日之99年8 月18日
    起至清償日止，按年息5%計算之利息部份，為有理由，應予
    准許；至於原告逾此部分之請求，為無理由，應予駁回。
七、本判決主文第1 項就原告勝訴部份所命被告給付之金額未逾
    500,000 元，應依民事訴訟法第389 條第1 項第5 款之規定
    ，依職權宣告假執行。至原告其餘假執行之聲請，因訴之駁
    回而失所依附，不應准許，應併予駁回。
八、訴訟費用負擔之依據：民事訴訟法第79條。
中    華    民    國   100    年    2     月    25    日

                  民事第四庭  法  官  郭文通
正本係照原本作成。
如對本判決上訴，須於判決送達後20日內向本院提出上訴狀。如
委任律師提起上訴者，應一併繳納上訴審裁判費。
中    華    民    國   100    年    2     月    25    日
                              書記官  黃琬婷


附表：
┌──┬───────┬────────────────┐
│編號│ 時間         │地點                            │
├──┼───────┼────────────────┤
│1   │ 98年9月8日   │御宿汽車旅館楠梓館（高雄市楠梓區│
│    │              │興楠路近高速公路旁）            │
├──┼───────┼────────────────┤
│2   │ 98年9月16日  │湖畔汽車旅館（高雄縣鳥松鄉○○路│
│    │              │21號）                          │
├──┼───────┼────────────────┤
│3   │ 98年9月22日  │御宿汽車旅館楠梓館（高雄市楠梓區│
│    │              │興楠路近高速公路旁）            │
├──┼───────┼────────────────┤
│4   │ 98年10月1日  │米堤汽車旅館楠梓館（高速公路楠梓│
│    │              │交流道與旗楠路口附近）          │
├──┼───────┼────────────────┤
│5   │ 98年10月15日 │加州汽車旅館（高雄市○○區○○街│
│    │              │108號）                         │
├──┼───────┼────────────────┤
│6   │ 98年10月21日 │御宿汽車旅館楠梓館（高雄市楠梓區│
│    │              │興楠路近高速公路旁）            │
├──┼───────┼────────────────┤
│7   │ 98年11月1日  │ 四季汽車旅館（高雄市鼓山區裕誠 │
│    │              │ 路1789號）                     │
├──┼───────┼────────────────┤
│8   │ 98年11月4日  │ 香堤汽車旅館（高雄縣橋頭鄉鐵道 │
│    │              │ 北路33號）                     │
├──┼───────┼────────────────┤
│9   │ 98年11月12日 │ 香堤汽車旅館（高雄縣橋頭鄉鐵道 │
│    │              │ 北路33號）                     │
└──┴───────┴────────────────┘